臺灣高等法院民事判決　九十三年度重上字第三四號
　　上　訴　人　財團法人私立中國文化大學
　　法定代理人　張鏡湖
　　訴訟代理人　曾習賢律師
　　被　上訴人　甲○○
　　　　　　　　丁○○原名張.
　　　　　　　　乙○○
　　　　　　　　戊○○原名張.
　　　　　　　　丙○○
　　右二人共同
　　訴訟代理人　梁穗昌律師
　　複　代理人　李夏菁律師
右列當事人間請求土地所有權移轉事件，上訴人對於中華民國九十二年十月十五日臺
灣臺北士林地方法院九十二年度重字第二六號第一審判決提起上訴，經本院於九十三
年十月五日言詞辯論終結，判決如左：
    主    文
原判決廢棄。
被上訴人應就台北市○○區○○段貳小段貳伍參號、面積三三二０．四八平方公尺，
張長盛名義所有所有權應有部分二分之一之土地辦理繼承登記，並將上開土地所有權
移轉登記予上訴人。
第一、二審訴訟費用由被上訴人連帶負擔。
    事　　實
甲、上訴人方面：
一、聲明：如主文所示。
二、陳述：除與原判決記載相同者，予以引用外，補稱略以：
　(一)被上訴人之被繼承人張長盛及張長盛之被繼承人張阿請於民國六十四年十一月間
    出具贈與同意書，將重測前台北市士林區○○○段猴洞小段八之十三地號，面積
　　八０七五平方公尺之土地（重測後台北市○○區○○段二小段二五三、嗣又分割
    增加二五三之一、二五三之二地號，上訴人僅請求二五三號土地，見本院卷第一
    六０頁）（下稱系爭土地）贈與訴外人財團法人華岡興業基金會（下稱華岡基金
    會）時，兩造均明知系爭土地尚不能辦理所有權移轉變更登記，故兩造之真意係
    預期於系爭土地變更為文教區後，再辦理所有權移轉登記。
  (二)被上訴人之被繼承人張長盛曾就系爭土地，立預告登記同意書交由華岡基金會共
    同向地政機關辦理預告登記，且被上訴人於張長盛死亡後，要求華岡基金會出具
    受贈同意書，並持之辦理免繳遺產稅手續，益證兩造附有以系爭土地變更為文教
    區時，始為所有權移轉登記之停止條件。
　(三)被上訴人既因繼承而取得系爭土地所有權，故彼等於八十一年三月十七日所出具
　　之受贈同意書係基於被繼承人張長盛之地位所出具，而非本於所有權人之地位另
　　為贈與之意思。
三、證據：除援用原審提出者外，補提：公證土地使用權移轉暨土地所有權預定買賣
    契約書、台北市政府八十八年三月十九日府都二字第八八０一三０一七００號函
    及預告登記同意書為證，並聲請本院向台北市士林地政事務所調取八十年四月二
    十日預告登記文件。
乙、被上訴人丙○○、戊○○方面：
一、聲明：上訴駁回。
二、陳述：除與原判決記載相同者，予以引用外，補稱略以：
  (一)系爭贈與同意書限制贈與之目的係供訴外人華岡基金會「辦理校園文教興業之用
    」，並約定產權過戶土地增值稅、契稅由華岡基金會負擔，故華岡基金會無權將
    請求權任意移讓予上訴人，華岡基金會在未繳稅前，被上訴人無過戶之義務。
  (二)縱張阿請、張長盛之贈與行為有效，但上訴人之請求權已罹於時效而消滅，被上
    訴人自得拒絕給付。又上開贈與同意書與受贈同意書業經被上訴人於九十三年四
    月二十二日撤銷，並不生中斷時效之效力。
  (三)訴外人華岡基金會於六十四年間受贈系爭土地時，並未辦理預告登記，嗣於八十
    年四月十八日，始辦理預告登記。足證兩造於六十四年間贈與契約成立時，並無
    預期不能之情形除去時，始為系爭土地所有權移轉登記約定之真意。故系爭贈與
    契約自屬無效。
三、證據：除援用原審提出者外，補提：九十三年四月二十二日北投豐年郵局第六二
    號存證信函為證。
丙、被上訴人甲○○、丁○○、乙○○未於言詞辯論期日到場，亦未提出書狀為何聲
    明或陳述。
    理　　由
一、本件被上訴人甲○○、丁○○、乙○○未於言詞辯論期日到場，核無民事訴訟法
    第三百八十六條各款所列情形，爰依上訴人之聲請，由其一造辯論而為判決，合
    先陳明。
二、上訴人主張：被上訴人之被繼承人張長盛與其被繼承人張阿請，於民國六十四年
    十一月二十六日共同將台北市士林區○○○段猴洞小段八之十三號土地及同所一
    七０號土地應有部分各二分之一捐贈予訴外人華岡基金會，嗣訴外人張長盛於六
    十六年九月二十三日繼承上開土地後，於八十年四月十五日死亡。上開八之十三
    號土地經重測後為台北市○○區○○段二小段二五三號，（嗣又分割增加同段二
    五三之一及二五三之二號，非本案請求標的，見本院卷第一六０頁）。被上訴人
    又於八十一年三月十七日要求訴外人華岡基金會出具受贈同意書，被上訴人亦在
    該同意書上簽名，同意於繼承後，移轉系爭土地所有權登記予訴外人華岡基金會
    ，並據此向台北市國稅局申報，經該局於八十一年三月十七日認定系爭土地及同
    所二五二地號土地，依遺產及贈與稅法第二十條規定，不計入遺產總額，並發給
    證明書在案，因系爭土地於九十年五月二十四日經都市計畫變更為文教區用地，
    已得辦理移轉登記，訴外人華岡基金會乃於九十年九月二十一日召開第八屆董事
    會第三次會議，將系爭土地之所有權移轉登記請求權讓與上訴人，並經訴外人華
    岡基金會之主管機關即台北市政府教育局於九十一年三月十九日以北市教六字第
    ０九一三一五五０八００號函核備，上訴人與訴外人華岡基金會即於九十一年八
    月二十九日經公證人楊昭國公證簽訂債權讓與契約書，並將債權讓與之事實通知
    被上訴人，經被上訴人收受送達在案。被上訴人為被繼承人張長盛之繼承人，依
    民法第一千一百四十八條之規定，應繼承被繼承人張長盛之權利義務，履行上開
    贈與契約，將系爭二五三號土地所有權移轉登記予上訴人等情，爰求為判命：被
    上訴人應將系爭台北市○○區○○段二小段二五三號，面積三三二０．四八平方
    公尺，張長盛名義所有，應有部分二分之一土地，辦理繼承登記，並將土地所有
    權移轉登記予上訴人之判決。
    被上訴人則以：上開贈與同意書及受贈同意書均非真正。縱訴外人張長盛、張阿
　　請曾同意將系爭土地贈予訴外人華岡基金會，亦屬無效，上訴人依法不能取得系
　　爭土地之所有權，因系爭土地為農地，地目為旱，六十四年七月廿四日修正實施
　　之土地法第三十條明文規定「私有農地所有權之移轉其承受人以能自耕者為限」
    ，故約定移轉私有農地於無自耕能力之人者，其債權契約應屬無效，訴外人華岡
    基金會自不得基於無效之約定而對訴外人張長盛或被上訴人為請求，更無從將該
    不存在之請求權讓與上訴人；贈與同意書及受贈同意書中，均無「預期農地變更
    為非農地可過戶時再辦理移轉所有權登記」之約定，自不符合民法第二百四十六
    條第一項但書關於契約有效之情形。況被上訴人於九十三年四月二十二日已依民
    法第四百零八條規定撤銷贈與；又自六十四年十一月廿六日迄今已逾二十六年，
    上訴人縱有請求權，亦已罹時效而消滅，被上訴人亦可拒絕移轉系爭二五三號土
    地之所有權。證人宋志鴻無法證明被上訴人均委任其出面辦理與訴外人華岡基金
    會間之贈與交涉事宜。被上訴人乙○○為智障，無法與人溝通，不可能授權宋志
    鴻處理贈與事宜，亦不可能出具受贈同意書云云，資為抗辯。
三、查訴外人張長盛於六十六年九月二十三日自其父張阿請繼承台北市士林區○○○
    段猴洞小段八之十三地號土地所有權應有部分二分之一，該土地經辦理重測、分
    割為台北市○○區○○段二小段二五三號（面積三三二０．四八平方公尺），二
    五三之一（面積五二三．六九平方公尺）、二五三之二（面積四二六四．三二平
    方公尺）號，嗣訴外人張長盛於八十年四月十五日死亡，其繼承人為被上訴人五
    人，為兩造所不爭執，並有土地登記謄本、
    卷(一)第九至十四、四十七至五十四頁）。
四、上訴人主張訴外人張長盛、張阿請於六十四年十一月二十六日書立贈與同意書，
    將所有坐落在台北市士林區○○○段猴洞小段八之十三號、面積０．０八七五公
    頃，同所一七０號，面積０．０一七五公頃，合計土地兩筆及其地上物，贈與華
    岡基金會辦理擴大校園文教興業之用為真正，提出該贈與同意書為證（見原審卷
    (一)第八頁）。被上訴人則否認該同意書為真正。查訴外人張長盛於八十年三月二
    十六日曾立預告登記同意書，內載「先父張阿請曾於六十四年十一月二十六日仰
    慕張創辦人華岡興學，對國家社會之貢獻，乃捐贈貴會（指華岡基金會）辦理擴
    大校園文教興業之用，立有贈與同意書在案。同意人等係張阿請之繼承人，業已
    辦妥繼承登記在案，茲為保全該標的物權利之移轉，同意向主管機關申報預告登
    記，特立此預告同意書為據」（見本院卷第四十六頁），並檢附印鑑證明（見本
    院卷第五十頁），會同訴外人華岡基金會向台北市士林地政事務所辦理預告登記
    （見本院卷第四十三頁土地登記申請書），經地政事務所於同年四月十八日完成
    預告登記（見原審卷(一)第九頁土地登記謄本），足證張長盛、張阿請於六十四年
    十一月二十六日所立贈與同意書為真正，被上訴人否認為真正，無足為採。
五、上訴人又主張被上訴人之被繼承人張長盛於八十年四月十五日死亡，被上訴人為
    辦理繼承登記，而系爭土地早已贈與訴外人華岡基金會，為辦理免繳遺產稅事宜
    ，乃授權宋志鴻會計師致函華岡基金會，要求華岡基金會出具「受贈同意書」，
    該受贈同意書內載「本會為辦理擴大核園文教興業之用，確實曾接受張阿請、張
    長盛父子所贈土地及地上物。該土地係坐落台北市士林區○○○段猴洞小段八之
    十三地號、面積０．０八七五公頃，同所一七０地號，面積０．０一七五公頃（
    重測後為士林區○○段○○段二五三地號、地目旱、面積八一０八．四九平方公
    尺，同所二五二地號、地目旱、面積一六九．八二平方公尺），合計土地兩筆。
    在未辦妥所有權登記之前，已由本會永久使用，張長盛之繼承人，亦同意於繼承
    之後，履行應移轉登記予本會之義務，並同意在未移轉登記之前，本會永久使用
    」等語，華岡基金會為求慎重，乃要求在該同意書上列名並蓋印之被繼承人出具
    之印鑑證明，故上開受贈同意書，亦屬真正等語，提出宋志鴻會計師函、中國文
    化大學簽及被上訴人之印鑑證明為證（見原審卷(一)第七八至八五頁）。被上訴人
    丙○○、戊○○則抗辯伊二人在訴訟前從未見過八十一年三月十七日之受贈同意
    書，更未蓋過該文件，丙○○之印鑑在八十年十二月已遺失，上訴人所提出之丙
    ○○八十年九月之印鑑證明（見原審卷(一)第八十五頁），時間不符，非有效之印
    鑑，不可能在八十一年三月十七日仍用該印章，足證該受贈同意書非被上訴人所
    製作等語，提出被上訴人丙○○八十年十二月變更印鑑聲請書為證（見原審卷(一)
    第一五四頁）；被上訴人乙○○則辯稱：伊為智障，不可能出具同意書云云。原
    審向台北市北投區戶政事務所及台北市士林區戶政事務所函查乙○○、甲○○、
    丙○○及戊○○於八十年九月間是否曾向各該戶政事務所申請印鑑證明，據覆：
    依
    ，民國八十年人民申請印鑑證明書，已逾保存年限依法銷毀在案，無從提供（見
    原審卷(一)第一三五、一三六頁），雖無法證明被上訴人丙○○、戊○○、乙○○
    等人於八十年九月所出具之印鑑證明或受贈同意書上所蓋之印章為當時使用之印
    鑑，惟據證人即受託承辦被上訴人有關張長盛遺產稅事宜之會計師宋志鴻於原審
    證稱：「繼承人（指被上訴人）主張有兩塊土地已經贈與華岡基金會，不應該繳
    納遺產稅，可是他們之前跟國稅局爭取被駁回，我幫他們辦理，爭取成功」「授
    權書印章是他們（指被上訴人）蓋好之後給我的，他們還提供同意書（指受贈同
    意書），我一併送給國稅局」「受贈同意書我也有一張，我手上的資料顥示是我
    傳給華岡基金會的總務主任，我記得我有親自去過文化大學，文化大學主任說有
    取得印鑑證明」（見原審卷(一)第一四四、一四五頁）。證人為會計師，受被上訴
    人之委託辦理遺產稅問題，其所為之證言，應屬可信。經查八十一年三月十七日
    之受贈同意書既為被上訴人蓋妥印章後交給宋志鴻會計師，再轉交華岡基金會用
    印，繼由宋志鴻向國稅局申請免計入被繼承人張長盛之遺產總額內，事後經國稅
    局核定不計入遺產總額（見原審卷(一)第二一二頁證明書），被上訴人亦據以繳清
    其餘遺產之遺產稅（見原審卷(一)第二０一頁遺產稅繳清證明書），其上甲○○、
    張毓琇、張自賢（即戊○○）、乙○○所蓋印文與被上訴人不否認為真正且經證
    人宋志鴻證明為被上訴人出具之授權書上之印文相同（見原審卷(一)第一五七、一
    五八、十五頁），且與被上訴人辦理分割繼承登記所提出而存放在台北市士林地
    政事務所存在之張毓琇、張自賢（即戊○○）、乙○○之印鑑印文，由肉眼觀察
    均相同（見原審卷(一)第二一九至二二一頁），被上訴人乙○○雖辯稱伊為智障云
    云，遑論無證據以資證明，就其曾以同樣印鑑之印文於八十三年四月十五日與被
    上訴人甲○○等人共同具名書立遺產分割協議書（見原審卷(一)第一九八頁）並向
    台北市士林地政事務所聲請為分割繼承登記之意思表示以觀（見原審卷(一)第一九
    七頁），足認其有意思能力及行為能力，況其被繼承人張長盛於八十年三月十二
    日為系爭土地之預告登記向上開地政事務所提出之
    燕為學生（見本院卷第五十一頁反面），既受教育，益能證明非智障而有識別能
    力，其上開所辯，殊無足取。至被上訴人丙○○之印文則與八十五年丙○○向台
    北市北投區戶政事務之印鑑相同，有該戶政事務所九十二年四月四日北市投戶字
    第０九二三０三三四二００號函檢附之丙○○印鑑登記證明聲請書可稽（見原審
    卷(一)第一一四、一一七頁），足證被上訴人於上開受贈同意書上所蓋之印文俱為
    真正。即令上訴人所提張自賢、丙○○、乙○○之印鑑證明，不能證明為八十年
    九月間所申領，仍不足採為有利於被上訴人之認定，被上訴人戊○○、丙○○、
    乙○○此部分之抗辯，亦無足取。
六、系爭土地為農地、地目為旱，為兩造所不爭執，且有土地登記謄本可據（見原審
    卷(一)第九頁）。受贈人華岡基金會為一財團法人，有法人登記書為證（見本院卷
    第四八頁），係屬無自耕能力之人，依受贈時之修正前土地法第三十條第一項之
    規定，其承受人以承受後能自耕者為限，此項規定於當事人間以贈與為原因聲請
    辦理農地所有權移轉登記之場合，亦有其適用（最高法院六十六年台上字第二一
    八九號判例參照），依民法第二百四十六條第一項上段及修正前土地法第三十條
    第一項、第二項規定，上開贈與契約固係以不能之給付為標的。但上訴人主張贈
    與同意書或受贈同意書贈與之目的為擴大校園文教使用，在贈與時即預期辦理都
    市變更為文教區為給付，從而贈與契約依民法第二百四十六條第一項但書之規定
    仍為有效等語，提出預告登記謄本、不計入遺產總額核定書、台北市政府教育局
    九十一年三月十九日北市教六字第０九一三一五五０八００號函及台北市政府都
    市發展局土地使用分區及公共設施用地證明書為證（見原審卷(一)第九、一六、八
    六頁）。被上訴人則抗辯：訴外人華岡基金會不能自耕，上開贈與同意書及受贈
    同意書並無約定不能情形除去後始移轉過戶或以辦理都市計劃變更者為文教區為
    停止條件之約定，故上開贈與契約自始無效，當然無效云云。查系爭贈與同意書
    載明「贈與貴會（指華岡基金會）辦理擴大校園文教興業之用。茲先送上該兩筆
    土地所有權狀，請陳進興代書為見證並負責辦理土地移轉登記及其他相關手續。
    訂約之日起，受贈人對該贈與土地，即有一切使用權。」（見原審卷(一)第八頁）
    ，在贈與人張長盛生前之八十年三月二十六日，張長盛復以「茲為保全該標的物
    權利之移轉，同意向主管地政機關申辦預告登記。」（見本院卷第四十頁預告登
    記同意書」，並完成預告登記手續，有土地登記謄本可按（見原審卷(一)第九頁）
    ，於張長盛死亡後，被上訴人因上開贈與行為未能被國稅局認定，應課以鉅額遺
    產稅，被上訴人乃授權承辦會計師宋志鴻通知訴外人華岡基金會「希望取得相關
    文件，以證明被上訴人負有辦理移轉該土地予貴會之義務，而能讓國稅局重新核
    定遺產稅．．．以利辦理土地過戶手續，完成張長盛先生生前贈與之手續」（見
    原審卷第七十九頁函），證人宋志鴻隨即提供上開「受贈同意書」經被上訴人用
    印後，再交訴外人華岡基金會用印，有證人宋志鴻上開證言可憑，該受贈同意書
    復記載「在未辦妥所有權移轉登記之前，已由本會（指華岡基金會）永久使用，
    張長盛之繼承人同意於繼承之後，履行應移轉登記予本會之義務，並同意在未移
    轉登記之前，本會永久使用。」（見原審卷(一)第十五頁），經國稅局核定系爭土
    地贈與屬實，免計入張長盛之遺產稅總額，宋志鴻會計師並以信函通知華岡基金
    會及被上訴人儘速辦理正式過戶手續，亦經證人宋志鴻於原審證述在卷，並有該
    通知為證（見原審卷第一四四、一六０至一六二頁），由上述種種跡象顯示，訴
    外人華岡基金會與被上訴人之被繼承人張長盛、張阿請於書立贈與同意書時，確
    有預期不能之情形除去後仍為給付之合意，依民法第二百四十六條第一項但書之
    規定，其契約仍為有效，被上訴人辯稱系爭贈與行為應為無效乙節，尤無足取。
七、系爭二五三號土地於九十年五月二十四日已變更為文教區用地，有台北市政府都
    市發展局土地分區及公共設施用地證明書可證（見原審卷(一)第八頁），且土地法
    第三十條於八十九年一月二十六日經立法院刪除，承受農地已無上開限制，故系
    爭二五三號土地已得辦理移轉登記，訴外人華岡基金會自得請求被上訴人移轉登
    記。此土地移轉登記請求權為債權，並無不得移轉之限制規定，華岡基金會於九
    十年九月二十一日將系爭土地之所有權移轉登記之債權讓與上訴人，經華岡基金
    會之主管機關台北市政府教育局於九十一年三月十九日以北市教六字第０九一三
    一五五０八００號函核備（見原審卷(一)第十八頁），華岡基金會乃於九十一年八
    月二十九日與被上訴人公證簽訂所有權移轉債權讓與契約書，將系爭土地所有權
    移轉登記請求權讓與上訴人，上訴人並於同日通知被上訴人，有公證書、債權讓
    與契約書、通知書及掛號郵件收件回執可按（見原審卷(一)第十九至二四頁），被
    上訴人抗辯上開債權轉讓之行為無效云云，亦無足取。
八、被上訴人又辯稱：上開移轉登記請求權．已罹於時效而消滅，伊等自得拒絕給付
    ，又受贈同意書業經伊等撤銷贈與之通知，不生中斷時效之效力等語，固提出九
    十三年四月二十二日北投豐年郵局第六十二號存證信函為證（見本院卷第七三、
    七四頁），惟查被上訴人之繼承人張長盛於六十四年十一月二十六日書立系爭贈
    與同意書後，於八十年三月二十六日書立預告登記同意書予訴外人華岡基金會並
    會同辦理土地預告登記，嗣因被上訴人辦理遺產繼承手續，為避免系爭土地被課
    遺產稅，經伊等再出具「受贈同意書」予華岡基金會用印證明有受贈情事，業如
    前述，此等事後承認之意思表示，依民法第一百二十九條第一項第二款之規定，
    自生中斷時效之效力。上訴人於九十二年一月六日起訴（見原審卷(一)第五頁起訴
    狀），尚未逾十五年之時效期間。上訴人主張受債權移轉後請求被上訴人移轉系
    爭土地，尚未逾十五年之時效期間，自屬可取。按現行民法第四百零八條第一項
    固規定：「贈與物之權利未移轉前，贈與人得撤銷其贈與。其一部已移轉者，得
    就其未移轉之部分撤銷之。」惟查本件受贈同意書係八十一年三月十七日所書立
    ，依修正前當時有效之民法第四百零八條則限於贈與物未交付前，始得撤銷，於
    立有字據之贈與不適用之（同條第二項），系爭贈與標的物土地於六十四年十一
    月二十三日張阿請、張長盛書立贈與同意書之同時，即已交付予受贈人華岡基金
    會占有使用，此觀上開贈與同意書所載「訂約之日起，受贈人對該贈與土地，即
    有一切使用權」及受贈同意書所載「在未辦妥所有權移轉登記之前，已由本會（
    指華岡基金會）永久使用」文義自明，上訴人主張系爭土地一開始即為上訴人作
    校園使用，被上訴人對此亦不爭執（見本院卷第三十三頁），益足認系爭贈與物
    於贈與契約成立時已交付予受贈與人，且為立有字據之贈與，依當時有效之民法
    第四百零八條規定，被上訴人自不得撤銷。是被上訴人於九十三年四月二十二日
    以上開存證信函通知上訴人撤銷上開贈與同意書及受贈同意書所為贈與之意思表
    示，自不生撤銷贈與之效力，被上訴人辯稱系爭贈與已經被撤銷，不生中斷時效
    之效力，伊等得拒絕移轉登記云云，尚不足採。
九、被上訴人另辯稱：系爭贈與同意書約明「產權過戶土地增值稅、契稅由貴會（指
    華岡基金會）負擔」，應由該基金會先支付應繳稅金後，贈與人始有過戶義務，
    上訴人為華岡基金會之受讓人，被上訴人可對抗華岡基金會之抗辯權亦可對抗上
    訴人等語。查系爭贈與同意書固有上開應負擔過戶產權過戶土地增值稅契約之約
    定（見原審卷(一)第八頁），然查上開稅捐之負擔為移轉登記或契約成立時始發生
    （土地稅法第二十八條、契約稅條例第十六條參照），非贈與或移轉登記之生效
    要件，被上訴人此部分之抗辯，尤不可採。
十、系爭土地贈與人張長盛書立之上開贈與同意書既屬真正且為有效，嗣因張長盛書
    立預告同意書，其繼承人即被上訴人又書立受贈同意書，承認張長盛上開贈與行
    為，已生中斷時效之效力，又系爭土地已變更為文教區且其受讓人亦不須以自耕
    農為限，業如前述。被上訴人為贈與人張長盛之繼承人，亦有上開繼承系統表可
    據，依民法第一千一百四十八條之規定，被上訴人自繼承開始時起，除另有規定
    外，承受被繼承人財產上之一切權利義務，故受贈人華岡基金會自得依據上開張
    長盛書立之贈與同意書請求張長盛之繼承人即被上訴人將系爭土地辦理繼承登記
    ，並將系爭土地之所有權移轉登記予華岡基金會。茲訴外人華岡基金會已將前述
    請求被上訴人移轉系爭土地之權利轉讓予上訴人，是上訴人依民法第一千一百四
    十八條之規定，請求被上訴人將其中二五三號，面積三三二０‧四八平方公尺，
    張長盛名義所有，所有權應有部分二分之一之土地辦理繼承登記，並於登記後，
    將該土地所有權移轉登記與上訴人，即屬有據，應予准許。從而，原審所為上訴
    人敗訴之判決，自有未洽。上訴論旨，指摘原判決不當，求予廢棄改判，為有理
    由，爰判決如主文所示。
十一、至兩造其餘之攻擊或防禦方法及未經援用證據，經本院斟酌後，認為均不足以
      影響本判決之結果，自無逐一詳予論駁之必要，併此敘明。
十二、據上論結，本件上訴為有理由。依民事訴訟法第四百五十條、第八十五條第二
      項、第四百六十三條、第三百八十五條第一項前段，判決如主文。
中　　　華　　　民　　　國　　九十三　　年　　　十　　　月　　　十九　　日
                                民事第十一庭
                                    審判長法  官　黃  熙  嫣
                                          法  官　鄭  傑  夫
                                          法  官　劉  清  景
右正本係照原本作成。
如不服本判決，應於收受送達後二十日內向本院提出上訴書狀，其未表明上訴理由者
，應於提出上訴後二十日內向本院補提理由書狀（均須按他造當事人之人數附繕本）
上訴時應提出委任律師或具有律師資格之人之委任狀；委任有律師資格者，另應附具
律師資格證書及釋明委任人與受任人有民事訴訟法第四百六十六條之一第一項但書或
第二項（詳附註）所定關係之釋明文書影本。
中　　　華　　　民　　　國　　九十三　　年　　　十　　　月　　　二十　　日
　　　　　　　　　　　　　　　　　　　　　書記官  黃  千  鶴
附註：
民事訴訟法第四百六十六條之一（第一項、第二項）：
對於第二審判決上訴，上訴人應委任律師為訴訟代理人。但上訴人或其他法定代理人
具有律師資格者，不在此限。
上訴人之配偶、三親等內之血親、二親等內之姻親，或上訴人為法人、中央或地方機
關時，其所屬專任人員具有律師資格並經法院認為適當者，亦得為第三審訴訟代理人
。
